【裁判字號】    97,訴,1152
【裁判日期】    971030
【裁判案由】    偽造文書等
【裁判全文】
臺灣彰化地方法院刑事判決              97年度訴字第1152號
公  訴  人  臺灣彰化地方法院檢察署檢察官
被      告  丁○○
                    （現於臺灣泰源技能訓練所執行中）
            甲○○
            乙○○
上列被告因偽造文書等案件，經檢察官提起公訴（96年度偵字第
7113號），本院判決如下：
    主  文
丁○○竊盜，累犯，處有期徒刑拾月。又偽造私文書，足以生損
害於公眾及他人，累犯，處有期徒刑壹年。應執行有期徒刑壹年
捌月。
甲○○、乙○○共同寄藏贓物，各處有期徒刑陸月，如易科罰金
，均以新臺幣壹仟元折算壹日。
丁○○、甲○○其餘被訴部分均無罪。
    事  實
一、丁○○前因竊盜案件，經臺灣高等法院臺中分院以90年度上
    易字第211 號判決處有期徒刑8 月確定，經送監執行，於民
    國91年11月30日縮短刑期期滿執行完畢。仍不知警惕，復意
    圖為自己不法之所有，於96年7 月25日早上某時，在南投縣
    草屯鎮○○路○ 段383 號巷口，以自備鑰匙竊取戊○○所有
    （登記車主為黃鈺淨）之車牌號碼5053-PW 號自用小客車1
    部得手。
二、丁○○竊得上開車牌號碼5053-PW 號車輛後，隨即將該車換
    上其所購買車牌號碼為3320-SA 號車輛之車牌，並基於偽造
    私文書之犯意，於同日早上某時，在彰化縣大村鄉○○路18
    號，將車牌號碼3320-SA 號、5053-PW 號二車標示車身號碼
    部分之車體切割下來，並將載有車牌號碼3320-SA 號車輛車
    身號碼「MA34S-003732」之車體，焊接在車牌號碼5053-PW
    號汽車之車體上（該車原車身號碼為MA34S-043069號），而
    偽造該車身號碼之準私文書，足以生損害於原車主及監理機
    關對車籍管理之正確性。
三、丁○○並於96年7 月26日下午5 時許，將上開已改懸3320-S
    A 號車牌之原車牌號碼5053-PW 號車輛（下稱原車牌號碼50
    53-PW 號車輛）駛至彰化縣溪湖鎮○○路○ 段326 號之盛森
    汽車修配廠，委由甲○○將原車牌號碼3320-SA 號車輛之引
    擎（引擎號碼為M13A-0000000號）裝至原車牌號碼5053-PW
    號車輛上（此部分不構成犯罪，詳後述），並囑請甲○○委
    由乙○○就車身號碼焊接部分予以烤漆修飾，以掩飾該處之
    焊接、補土痕跡。甲○○、乙○○明知丁○○所交付之上開
    原車牌號碼5053-PW 號車輛來源不明，顯可疑為贓物，仍基
    於寄藏贓物之犯意聯絡，由甲○○當場拆卸上開原車牌號碼
    5053-PW 號車輛之引擎（引擎號碼為M13A-0000000號），將
    該引擎之汽缸蓋改裝至原車牌號碼3320-SA 號車輛之引擎上
    後，將拆卸汽缸蓋之原車牌號碼5053-PW 號汽車引擎交由丁○○攜回，並將上開原車牌號碼5053-PW 號汽車寄藏於其汽
    車修配廠內。甲○○嗣於96年7 月27日將該車移至乙○○位
    於同住址隔壁之源泰汽車修配廠，囑由乙○○就該車車身號
    碼部分為烤漆修飾，乙○○即承前同一寄藏贓物之犯意聯絡
    ，將該贓車寄藏其修車廠內。嗣於同年月28日為警循線查獲
    。
四、案經戊○○訴由彰化縣警察局員林分局報告臺灣彰化地方法
    院檢察署檢察官偵查起訴。
    理  由
壹、程序部分
一、按被告以外之人於審判外之言詞或書面陳述，除法律有規定
    者外，不得作為證據，刑事訴訟法第159 條第1 項固定有明
    文，惟被告以外之人於審判外之陳述，雖不符合同法第159
    條之1 至第159 條之4 規定，但經當事人於審判程序同意作
    為證據，法院審酌該言詞陳述或書面陳述作成時之情況，認
    為適當者，亦得為證據，當事人、代理人或辯護人於法院調
    查證據時，知有第159 條第1 項不得為證據之情形，而未於
    言詞辯論終結前聲明異議者，視為有前項之同意，此觀同法
    第159 條之5 規定即明。查本判決後開引用各該被告丁○○
    、甲○○、乙○○以外之人於審判外之陳述（包含書面陳述
    ），皆屬傳聞證據，惟當事人雖知上開證據資料為傳聞證據
    ，仍於本院準備程序及審判期日中對其他證據資料均表示同
    意或無意見而不予爭執，且迄至言詞辯論終結前亦未再聲明
    異議，本院審酌上開證據資料製作時之情況尚無違法不當等
    瑕疵，且與本案具有關連性，認為以之作為證據應屬適當，
    揆諸前開規定，爰逕依刑事訴訟法第159 條之5 規定，認前
    揭證據資料均例外有證據能力。
二、另本案卷證所涵括其餘非供述證據，公訴人及被告均同意有
    證據能力，本院審酌各該證據作成或取得之情形，並無違法
    不當，是後述所引用證據之證據能力均無疑義，合先敘明。
貳、有罪部分
一、訊據被告丁○○對上開竊盜及偽造文書犯行均坦承不諱，被
    告甲○○、乙○○固坦承係自被告丁○○處收受上開車輛，
    被告丁○○委託被告甲○○更換引擎，委託被告乙○○在車
    身號碼處烤漆，惟均矢口否認有何寄藏贓物犯行，辯稱：被
    告丁○○稱該車係權利車，渠等並未多加過問，實不知該車
    為贓車云云。經查：
  (一)被告丁○○部分：
    1.被告丁○○上揭竊盜、偽造文書犯行，業經其坦承不諱（
      見偵卷第36頁、本院97年10月16日審判筆錄），核與證人
      即告訴人戊○○、證人丙○○、邱志成證述相符（見警卷
      第9 頁、本院97年7 月24日審判筆錄），並有臺中市政府
      公有停車場停車繳費單、贓物認領保管單各1 紙（警卷第
      21、23頁）、查獲現場照片6 張（警卷第29至31頁）、車
      籍查詢─基本資料詳細畫面2 紙（警卷第34、35頁）、引
      擎及車身號碼照片2 張、車輛照片10張、新：中古汽車（
      委賣）合約書影本各1 份（均見本院卷）在卷可稽，並經
      本院於97年8 月27日勘驗本案遭竊及偽造車身號碼之車輛
      無誤，有勘驗筆錄1 份附卷為憑。又車牌號碼5053-PW 號
      汽車之原車身號碼為MA34S-043069號，惟該車為警查獲時
      ，其車身號碼處業經焊接、補土，焊接上之車身號碼為MA
      34S-003732號（即車牌號碼3320-SA 號車輛之車身號碼）
      ，該車車身號碼焊接處有明顯補土痕跡，有本院電話洽辦
      公務記錄單、彰化縣警察局員林分局97年6 月12日員警分
      偵字第0970013176號函及所附照片2 張（均見本院卷）附
      卷為憑。綜上，足認被告丁○○自白與事實相符。
    2.查藉表面合法之車牌及車身、引擎號碼，掩飾竊盜所得之
      贓車，不僅使車輛失竊之車主難以尋回失車，更足以危害
      車籍管理制度，是被告丁○○上開偽造車身號碼之行為，
      足生損害於告訴人戊○○及監理機關對車籍管理之正確性
      ，亦堪認定。
    3.至起訴意旨雖認被告係與姓名、年籍不詳之人共同為上開
      偽造私文書犯行，惟被告丁○○於本院審理時明確供稱其
      係單獨一人為焊接車身號碼之行為，亦查無其他證據足徵
      被告丁○○係與姓名、年籍不詳之人共同為本案偽造私文
      書犯行，自無從認定此部分尚有起訴意旨所稱之姓名、年
      籍不詳共犯，併此敘明。
  (二)被告甲○○、乙○○部分：
    1.被告丁○○將上開原車牌號碼5053-PW 號車輛交由被告甲○○拆卸引擎，當時該引擎並無損壞情事，車身號碼處已
      有補土、黏貼之變更車身號碼痕跡情形，被告丁○○並委
      託被告甲○○將車牌號碼3320-SA 號車輛引擎裝至原車牌
      號碼5053-PW 號車輛上，及代為詢問被告乙○○可否為車
      身號碼經切割、焊接補土部分烤漆等節，業據被告甲○○
      、乙○○自承在卷（見警卷第2 、7 頁、偵卷第9 頁），
      核與證人即同案被告丁○○證稱：其向朋友購得撞壞之車
      牌號碼3320-SA 號車輛後，因該車損壞無法修復，遂將該
      車車身號碼黏貼至竊取之車牌號碼5053-PW 號車輛上，並
      委請甲○○將原車牌號碼3320-SA 號車輛之引擎更換至原
      車牌號碼5053-PW 號車輛上，及委託修配廠代為在車身號
      碼部位烤漆等語相符（見本院97年7 月24日審判筆錄第15
      至16頁），此部分之事實堪予認定。
    2.按刑法上贓物罪之成立，不論行為人其行為態樣為收受、
      搬運、寄藏、故買或牙保，要皆以行為人對其所收受、搬
      運、寄藏、故買或牙保之物，於主觀上明知為贓物為必要
      ，因此主觀狀態存在於行為人本身，除非行為人自白此一
      犯罪主觀構成要件，否則於訴訟上欲探究行為人有無此種
      贓物之主觀認識，類皆以情況證據為認定該主觀犯意之證
      據方法。而訴訟法之證明及認定事實，乃歷史之證明及推
      論，與自然科學上之實驗證明不同，後者得以實驗求證完
      全一致或符合，然前者僅綜合事後之諸事證，以推論高度
      之蓋然性，其推論所得之概括認定，通常之人皆可確信為
      真實而無庸置疑即足（最高法院84年度臺上字第5129號判
      決意旨參照）。查被告丁○○交付予被告甲○○、乙○○
      之原車牌號碼5053-PW 號車輛，在車身號碼位置上有拼接
      及補土痕跡，已如前述，被告甲○○、乙○○復自承有看
      到該補土痕跡等語（見本院97年7 月24日審判筆錄第23頁
      、97年10月16日審判筆錄第10頁），衡諸車輛之車身號碼
      及引擎號碼為辨別車輛同一性之重要依據，在該車未有撞
      擊損壞之狀況下，車身號碼處有明顯切割、拼補痕跡，已
      足啟人疑竇，被告丁○○又在車輛引擎並無損壞之情況下
      ，要求更換引擎，並委託就車身號碼拼接痕跡加以烤漆修
      飾，自該等客觀情況觀之，被告甲○○、乙○○對被告丁○○意圖變更該車車身及引擎號碼以掩飾車輛不法來源之
      意圖，應知悉甚明。再者，被告甲○○、乙○○均係從事
      汽車修配業務，對汽車之專業知識顯高於一般人，自當對
      車輛之構造、性能有相當程度瞭解，對俗稱「借屍還魂」
      之AB車犯罪模式，即竊取車輛後，偽造或變造贓車之引擎
      號碼、車身號碼，以規避警方對贓車查緝之手法，亦無法
      諉為不知。從而，被告甲○○、乙○○對原車牌號碼5053
      -PW 號車輛係被告丁○○竊盜犯罪所得之贓物，主觀上有
      所認知，至為顯明，渠等辯稱不知該車為贓車云云，核係
      卸責之詞，不足採信。
  (三)綜上，本案事證明確，被告3 人犯行均堪認定，應依法論科
    。
二、按汽車上之引擎或車身號碼係表示製造工廠及出廠時之標誌
    ，為刑法第220 條第1 項、第210 條之準私文書，且偽造引
    擎號碼與車身號碼，均足以生損害於公路主管機關之管理及
    製造廠商之信譽，自應論以刑法第210 條之偽造私文書（最
    高法院63年度第4 次刑庭推總會決議參照）；又若將原車身
    號碼磨除而不存在後，另行打上新車身號碼，已非僅就真實
    內容加以變更，而屬具有創造性之新號碼，應屬偽造準文書
    之行為（最高法院66年臺上字第1961號判例參照）。被告丁○○將原車牌號碼5053-PW 號車輛之車身號碼部分切割除去
    後，將載有車牌號碼3320-SA 號車輛車身號碼「MA34S-0037
    32」之車體焊接至原車牌號碼5053-PW 號車輛標示車身號碼
    之位置，已創造新車身號碼，其行為自屬偽造私文書無誤。
    又被告於偽造車身號碼後，雖有使用該已偽造車身號碼之贓
    車，然查車身號碼係標示在車身內部，被告僅有使用該贓車
    ，尚未就該偽造部分有所主張、提示，自無從論以行使罪，
    附此敘明。
三、按刑法第349 條第2 項之寄藏贓物，係指受寄他人之贓物，
    為之隱藏者而言（最高法院30年非字第57號判例參照）；按
    收受贓物為贓物罪之概括規定，凡與贓物罪有關，不合於搬
    運、寄藏、故買、牙保贓物，而其物因他人財產犯罪已成立
    贓物之後，有所收受而取得持有者均屬之，是如已合於搬運
    、寄藏、故買、牙保贓物之行為，自不另論以收受贓物罪。
    查被告甲○○、乙○○均明知被告丁○○所交付之上開車輛
    1 部為贓物，仍受寄並將之藏放於汽車修配廠內，渠等所為
    自係犯刑法第349 條第2 項寄藏贓物罪。
四、核被告丁○○所為，係犯刑法第320 條第1 項之普通竊盜罪
    、同法第216 條、第210 條、第220 條第1 項偽造準私文書
    罪。被告甲○○、乙○○所為，則均係犯刑法第349 條第2
    項寄藏贓物罪。被告甲○○、乙○○就上開寄藏贓物犯行，
    有犯意聯絡及行為分擔，應論以共同正犯。被告丁○○前因
    竊盜案件，經臺灣高等法院臺中分院以90年度上易字第211
    號判決處有期徒刑8 月確定，經送監執行，於91年11月30日
    縮短刑期期滿執行完畢，有臺灣高等法院被告前案紀錄表可
    稽，被告丁○○於有期徒刑執行完畢後5 年內又故意再犯本
    案2 罪，均為累犯，應依刑法第47條第1 項規定，各加重其
    刑。爰審酌被告丁○○業已多次因竊盜案件經法院論罪科刑
    在案，素行非佳，仍不思循正當途徑賺取金錢，復為圖謀不
    勞而獲，竊取他人之汽車後，加以偽造車身號碼，以俗稱「
    AB 車 」、「借屍還魂」之手法加以套用，以圖掩飾，規避
    員警查緝，使被害人尋車之困難度升高，以汽車對當今社會
    一般人民之生活而言，已成謀生、生活與休閒不可或缺之交
    通工具，其犯行既侵害被害人之財產權，復嚴重干擾被害人
    之生計與生活品質，更足以危害監理機關之車籍管理制度，
    所生危害非輕，被告甲○○、乙○○明知被告丁○○所交付
    之車輛為贓物，仍為之寄藏，渠等寄藏贓物之行為，造成原
    所有權人追贓困難，且使竊盜罪犯得以隱匿贓物去向，間接
    鼓勵他人實施財產犯罪，寄藏之車輛價值不菲，對於被害人
    所生之危害亦非輕微，暨審酌被告丁○○犯後坦承犯行，被
    告甲○○、乙○○未能坦承犯行之犯後態度，及渠等犯罪動
    機、目的、手段等一切情狀，分別量處如主文所示之刑，並
    就被告丁○○部分定應執行刑，及就被告甲○○、乙○○部
    分均諭知易科罰金之折算標準。至本案偽造之車身號碼之準
    私文書，業與車輛鑲嵌為一，而隨同車輛發還予告訴人，有
    贓物認領保管單1 紙為憑，已非被告丁○○所有之物，爰不
    為沒收之諭知。
貳、無罪部分
一、公訴意旨另以：被告丁○○於96年7 月26日駕駛上開車牌號
    碼5053-PW 號車輛，至彰化縣溪湖鎮○○路○ 段326 號之汽
    車修配廠，委由知情之被告甲○○為之變更引擎號碼，甲○○即進行更換具有標識汽車製造廠商作用之引擎號碼，足生
    損害於原車主追回失竊物品之法益及監理機關對車輛管理之
    正確性，因認被告丁○○、甲○○此部分係共同涉犯刑法第
    220 條第1 項、第210 條偽造私文書罪嫌。
二、按犯罪事實應依證據認定之，無證據不得認定犯罪事實，又
    不能證明被告犯罪者，應諭知無罪之判決，刑事訴訟法第15
    4 條第2 項及第301 條第1 項分別定有明文。次按刑事訴訟
    法上所謂認定犯罪事實之證據，係指足以認定被告確有犯罪
    行為之積極證據而言；如未能發現相當證據或證據不足以證
    明，自不能以推測或擬制之方法，以為裁判基礎（最高法院
    29年上字第3105號、40年臺上字第86號判例參照）。又檢察
    官就被告犯罪事實，應負舉證責任，並指出證明之方法。因
    此，檢察官對於起訴之犯罪事實，應負提出證據及說服之實
    質舉證責任。倘其所提出之證據，不足為被告有罪之積極證
    明，或其指出證明之方法，無從說服法院以形成被告有罪之
    心證，基於無罪推定之原則，自應為被告無罪判決之諭知（
    最高法院92年臺上字第128號判例參照）。
三、訊據被告丁○○、甲○○均堅決否認有何上開偽造文書犯行
    ，辯稱：係被告丁○○攜帶原車牌號碼3320-SA 號汽車之引
    擎1 個，要求被告甲○○將該引擎更換至原車牌號碼5053-P
    W 號車輛上，被告甲○○將原車牌號碼5053-PW 號汽車之引
    擎拆下交由被告丁○○攜回，尚未將原車牌號碼3320-SA 號
    汽車之引擎裝上，即為警查獲，渠等並未偽造或變造引擎號
    碼等語。經查：本案查獲時，在被告甲○○之工廠內僅查獲
    扣案引擎1 顆，引擎中段與引擎上段間有新的黏膠痕跡，引
    擎號碼在引擎中段，汽缸蓋為引擎上段，縫隙部分之黏膠痕
    應係拆開引擎主體組裝所致，引擎號碼部分並無變造痕跡，
    係被告等人另行將引擎主體組裝過來等節，業經證人邱志成
    證述明確（見本院97年7 月24日審判筆錄第9 頁、本院97年
    8 月27日勘驗筆錄），核與被告丁○○及甲○○供陳內容相
    符，足認被告丁○○係委託被告甲○○將原車牌號碼3320-S
    A 號車輛之引擎（引擎號碼為M13A-0000000號）取下後，在
    其上加裝原車牌號碼5053-PW 號車輛引擎之汽缸蓋，欲放置
    在其竊得之原車牌號碼5053-PW 號車輛上使用，惟尚未及將
    引擎安裝，即為警查獲。亦即被告丁○○、甲○○並無將原
    引擎上之號碼磨平，另行打印引擎號碼之偽造行為，依卷存
    證據亦無從認定該車引擎號碼之一部或全部有何磨損、打造
    痕跡，單純拆卸引擎之行為，亦非刑法所規範之偽造私文書
    行為，從而，實難遽予認定被告丁○○、甲○○有公訴意旨
    所指偽造引擎號碼之偽造私文書犯行。
四、綜上，上開被告丁○○、甲○○被訴偽造引擎號碼之準私文
    書部分，因公訴人所提出證明被告犯罪之證據，尚未達於一
    般人皆無合理懷疑之程度；此外，就上開各部分復查無其他
    積極證據足認被告丁○○、甲○○有公訴人所指之犯行，自
    屬不能證明被告犯罪，自應就此部分為被告丁○○、甲○○
    無罪之諭知。
據上論斷，應依刑事訴訟法第299 條第1 項前段、第301 條第1
項，刑法第28條、第320 條第1 項、第220 條第1 項、第210 條
、第349 條第2 項、第47條第1 項、第51條第5 款、第41條第1
項前段，刑法施行法第1 條之1 第1 項、第2 項前段，判決如主
文。
本案經檢察官蔡曉崙到庭執行職務。
中    華    民    國    97    年    10    月    30    日
                  刑事第三庭    審判長法官  余仕明
                                法      官  唐中興
                                法      官  楊舒嵐
以上正本證明與原本無異。
如不服本判決，應於判決送達後10日內，向本院提出上訴書狀，
上訴書狀應「敘述具體上訴理由」，並按他造當事人之人數附繕
本。「切勿逕送上級法院」。
告訴人或被害人對於判決如有不服具備理由請求檢察官上訴者，
其上訴期間之計算係以檢察官收受判決正本之日期為準。
中    華    民    國    97    年    10    月    31    日
                                書  記  官  張木松
附錄論罪科刑法條：
中華民國刑法第320條第1項
（普通竊盜罪、竊佔罪）
意圖為自己或第三人不法之所有，而竊取他人之動產者，為竊盜
罪，處 5年以下有期徒刑、拘役或5百元以下罰金。
中華民國刑法第220條第1項
（準文書）
在紙上或物品上之文字、符號、圖畫、照像，依習慣或特約，足
以為表示其用意之證明者，關於本章及本章以外各罪，以文書論
。
中華民國刑法第210條
（偽造變造私文書罪）
偽造、變造私文書，足以生損害於公眾或他人者，處 5 年以下有
期徒刑。
中華民國刑法第349條第2項
（普通贓物罪）
搬運、寄藏、故買贓物或為牙保者，處5年以下有期徒刑、拘役
或科或併科1千元以下罰金。


司法院資訊處製作；財團法人民間司法改革基金會備份。
